【裁判字號】    99,沙簡上,591
【裁判日期】    990830
【裁判案由】    妨害自由
【裁判全文】
臺灣臺中地方法院刑事判決           99年度沙簡上字第591號
上  訴  人
即  被  告  丙○○
上列被告因妨害自由案件，不服本院沙鹿簡易庭中華民國99年5
月28日99年度沙簡字第281號第一審刑事簡易判決（聲請簡易判
決處刑案號：（臺灣臺中地方法院檢察署99年度偵字第9077號）
，提起上訴，本院管轄之第二審合議庭判決如下：
    主    文
上訴駁回。
    犯罪事實
一、丙○○因得知其妹劉欣蜜與同在位於臺中縣后里鄉○○路
    864號之臺糖股份有限公司月眉糖廠設櫃之甲○○間有嫌隙
    ，在劉欣蜜向丙○○抱怨哭訴後，丙○○竟基於恐嚇危害安
    全之犯意，於民國98年11月16日下午2時30分許，以其持用
    之門號0000000000號行動電話，接續撥打兩通電話給甲○○
    ，第一通電話向甲○○自稱是「劉文德」，並嚇稱：伊為劉
    欣蜜之堂弟，是顏清標的「細漢」（臺語），剛剛出獄，如
    果甲○○再與劉欣蜜等人吵架，伊就要到臺糖攤位及甲○○
    住家找甲○○等語；掛斷後未幾，復接續撥打第二通電話給
    甲○○，告知甲○○其知道甲○○之住處等語，使甲○○心
    生畏懼，致生危害於甲○○生命、身體、自由之安全。
二、案經甲○○訴由臺灣臺中地方法院檢察署檢察官偵查起訴。
    理    由
一、證據能力之說明：
    按被告以外之人於審判外之言詞或書面陳述，除法律有規定
    者外，不得作為證據，為刑事訴訟法第159條第1項定有明文
    。其立法本旨係以證人於審判外之言詞或書面陳述，屬於傳
    聞證據，此項證據，當事人無從直接對於原供述者加以詰問
    ，以擔保其真實性，法院亦無從直接接觸證人而審酌其證言
    之憑信性，違背直接審理及言詞審理之原則，除具有必要性
    及信用性情況之除外者外，原則上不認其有許容性，自不具
    證據能力；至所謂具有必要性及信用性情況者，例如刑事訴
    訟法第159條之1至第159條之5及第206條等情形，仍例外認
    其有證據能力。卷附之中華電信股份有限公司用戶受信通信
    紀錄報表，係該電信公司紀錄用戶通訊情形，均屬於業務上
    所信公司，製作之紀錄文書，且無顯不可信之情況，依刑事
    訴訟法第159條之4第2款之規定，自具有證據能力。
(二)、又被告以外之人於審判外之陳述，雖不符前4條之規定（即
    刑事訴訟法第159條之1至同條之4)，而經當事人於審判程序
    同意作為證據，法院審酌該言詞陳述或書面陳述作成時之情
    況，認為適當者，亦得為證據；當事人、代理人或辯護人於
    法院調查證據時，知有第159條第1項不得為證據之情形，而
    未於言詞辯論終結前聲明異議者，視為有前項之同意，刑事
    訴訟法第159條之5定有明文。本件檢察官及被告並未就卷內
    證據資料之證據能力有所爭執，且迄於本案言詞辯論終結前
    ，均未主張有刑事訴訟法第159條第1項不得為證據之情形，
    是應認已同意卷內證據均得作為證據，且經本院審酌各該證
    據作成之情形，認以之為本案之證據亦無不適當之情形，應
    認本案調查之卷內證據均有證據能力，合先敘明。查有關以
    下所引用被告以外之人於審判外之言詞或書面陳述，而不符
    合刑事訴訟法第159條之1至第159條之4之規定者，業經本院
    於審理時當庭提示而為合法之調查，公訴人、被告均未於言
    詞辯論終結前聲明異議，本院審酌前開證據作成或取得之狀
    況，並無非法或不當取證之情事，且亦無顯不可信之情況，
    故認為適當而均得以作為證據，是前開證據依刑事訴訟法第
    159條之5之規定，均具有證據能力，先予敘明。
二、訊據被告丙○○固不否認於前揭時間，有撥打2通電話給證
    人甲○○之事實，惟矢口否認有何恐嚇證人甲○○之犯行，
    並辯稱：伊向證人甲○○表明伊係丙○○，從未向證人甲○
    ○自稱「劉文德」，也沒有說是顏清標之「細漢」（臺語）
    ，如果再讓劉欣蜜哭，就要去找證人甲○○等語，伊是因劉
    欣蜜向其哭訴後，其基於好意打電話給證人甲○○，希望大
    家和氣生財，不要為小事爭吵，伊沒有恐嚇云云。惟查：
(一)、證人甲○○與被告之妹妹劉欣蜜、妹婿楊劍英於98年間，在
    臺糖股份有限公司月眉觀光糖廠設櫃販賣商品期間，迭因細
    故而發生爭執，嗣於99年11月16日下午2時30分許，被告因
    其妹妹劉欣蜜向其哭訴後，即以其持用之門號0000000000號
    行動電話撥打2通電話給證人甲○○陳述有關其妹劉欣蜜與
    證人甲○○間糾紛事宜等情，為被告供承在卷，並有中華電
    信股份有限公司用戶受信通信紀錄報表可資佐證（見臺灣臺
    中地方法院99年度偵字第755號卷【下稱99年偵字第755號卷
    】第10頁），應為事實。
(二)、被告雖否認恐嚇犯行，並以前詞置辯，然據證人甲○○於本
    院審理時證稱：「（你在偵查中提及98年11月16日接獲恐嚇
    電話情形為何？）當天下午傅信華開車載我行經豐原大道，
    中途我接到丙○○打電話給我，我的這支行動電話00000000
    00接獲，因為該電話是經由我們公司的電話00-00000000轉
    接到我的手機，當時我有調取公司電話00-00000000之通聯
    紀錄，對方在電話中自稱『劉文德』，他說是顏清標的細漢
    ，他說他剛出獄，問我認不認識劉欣蜜，意思就是劉欣蜜有
    跟他說我欺負她，他說他只要再看到他妹妹哭一次就要來找
    我，他有跟我說他是劉欣蜜的堂哥或堂弟，第一通電話是由
    丙○○掛斷，並沒有斷訊。約隔一、二分鐘後，丙○○又打
    來第二通電話，他在電話中問，我你住在臺中縣潭子鄉○○
    路○段15號對吧，然後就掛掉。我當天接到這二通電話，聽
    到這樣的內容覺得很害怕」等語明確（見本院卷第28頁）。
    而據證人甲○○陳稱：其先前並不認識被告（見本院卷第28
    頁），是以證人甲○○雖與被告之妹劉欣蜜有間隙，然與被
    告素昧平生，非但無甘冒誣告之罪名而故意誣陷被告之理，
    且倘若被告撥打電話給證人甲○○時，係自我介紹為「丙○
    ○」，而非自稱「劉文德」，何以證人甲○○於99年12月1
    日向檢察官申告時，僅在其訴之聲明中申告接獲電話之對方
    為「劉文德」，而非指稱係「丙○○」恐嚇其，而待至99年
    1月20日，檢察官訊問證人楊劍英，詢及有關門號000000000
    0號行動電話為何人之電話時，證人楊劍英稱該門號為被告
    之行動電話，始查悉前揭時間撥打電話給證人甲○○者，確
    係被告，此有證人甲○○向臺灣臺中地方法院檢察署申告時
    提出之訴之聲明狀及臺灣臺中地方法院檢察署99年偵字第75
    5號案件99年1月20日偵訊筆錄在卷足憑（見臺灣臺中地方法
    院檢察署98年度他字第6042號卷【下稱98年他字第6042號卷
    】第5頁、99年偵字第755號卷第6頁），益徵被告於電話中
    ，並未稱其係「丙○○」，而係自稱「劉文德」無訛。而被
    告於偵查中自承：「劉文德是我堂弟。劉文德目前仍在監。
    劉文德確實是顏清標的『細漢』（臺語）」等語（見99年偵
    字第755號卷第37頁）。而以證人甲○○亦證稱不認識「劉
    文德」，自無從確知「劉文德」是否為顏清標之「細漢」（
    臺語），若非被告確有在電話中自稱是「劉文德」，並表示
    是顏清標的「細漢」（臺語），證人甲○○又如何能編織此
    一說詞向檢察官申告。另被告於偵查中亦自承：「我有跟甲
    ○○說『你是住在潭子鄉○○路○段15號對（吧）』這句話
    」等語明確（見99年偵字第755號卷第6頁），而以證人甲○
    ○既不知被告來歷背景為何，而被告表明其係為與證人甲○
    ○有糾紛之劉欣蜜而撥打電話，並稱是顏清標之「細漢」，
    無故在電話中表示知悉證人甲○○住在何處，一般人聽聞後
    ，對其自身之生命、身體及自由之安全，當會感到威脅。是
    以被告撥打上開2通電話，並向證人甲○○陳述前揭言詞，
    顯非基於好意，而係基於恐嚇之犯意，將惡害通知證人甲○
    ○，甚為顯然。又被告陳文騰辯稱：證人甲○○必須提出伊
    與之通話之錄音，否則不足以證明伊有向證人甲○○說前揭
    恐嚇的話云云，然按欲證明被告有無於電話中為恐嚇言語，
    並非以有電話錄音為必要，如證人甲○○之證述與事證相符
    ，其所為之證述，自得做為認定被告犯罪之依據，再者證人
    甲○○與被告先前並不相識，無從預見被告會撥打電話給其
    ，自無預先準備錄音設備之可能，而證人甲○○就其所記憶
    所為之前揭證述，其內容並無不可信之處，業如前所析，因
    此，被告請求證人甲○○提出電話錄音始能證明其有恐嚇犯
    行云云，自非足採。綜上所述，被告辯稱其並沒有恐嚇證人
    甲○○之主觀犯意及客觀犯行云云，顯係卸責之詞，並無可
    採。是以本案被告恐嚇危害安全之犯行，洵堪認定。
三、核被告丙○○所為，係犯刑法第305條之恐嚇危害安全罪。
    原審認被告罪證明確，並依刑事訴訟法第449條第1項前段、
    第454條第2項，刑法第305條、第41條第1項前段，刑法施行
    法第1條之1第1項、第2項前段，判處被告拘役50日，並諭知
    如易科罰金，以新臺幣1000元折算1日，其認事用法並無違
    誤，量刑亦屬允適。被告不服原審判決，提起上訴，執詞否
    認犯行，並以前詞置辯，惟其所辯，均無可採，是本件被告
    之上訴為無理由，應予以駁回。
據上論斷，應依刑事訴訟法第455條之1第1項、第368條，判決如
主文。
本案經檢察官乙○○到庭執行職務。
中    華    民    國    99    年    8     月    30    日
                  刑事第三庭  審判長法  官  周瑞芬
                                    法  官  楊曉惠
                                    法  官  李慧瑜
以上正本證明與原本無異。
本件不得上訴。
                                    書記官  張雅慧
中    華    民    國    99    年    8     月    30    日

司法院資訊處製作；財團法人民間司法改革基金會備份。
